臺灣屏東地方法院屏東簡易庭小額民事判決
111年度屏小字第507號
原      告  元大商業銀行股份有限公司



法定代理人  翁健    


訴訟代理人  金大傑  
被      告  陳武政  
            陳俊諺  
            陳昱瑄  
            陳彥達  
兼  上三人
訴訟代理人  陳雅琪  

上列當事人間請求清償借款事件，本院於民國111年11月23日言
詞辯論終結，判決如下：
    主    文
被告應於繼承被繼承人李秀惠之賸餘遺產範圍內，連帶給付原告
新臺幣64,536元，及自民國107年7月24日起至清償日止，按週年
利率百分之15計算之利息。
訴訟費用新臺幣1,000元由被告於繼承被繼承人李秀惠之賸餘遺
產範圍內連帶負擔。
本判決第一項得假執行。
    理由要領
一、原告主張訴外人即被繼承人李秀惠前於民國93年9月27日向
    原告借款新臺幣（下同）163,046元，利息按週年利率18.25
    ％計付，期間如未依約繳納最低應付款時，即喪失期現利益
    ，視為全部到期，應立即償還全部款項，未料李秀惠尚積欠
    本金64,536元及自107年7月24日起之利息未清償。嗣李秀惠
    於107年9月7日死亡，其繼承人即被告等人均未拋棄繼承，
    為此爰依消費借貸及繼承之法律關係提起本件訴訟等語，並
    聲明︰如主文第1項所示。
二、被告則以：被繼承人李秀惠目前沒有賸餘遺產等語，資為抗
    辯。
三、得心證之理由：
　㈠查原告所主張之事實，業據其提出與其所述相符之金融監督
    管理委員會函文、現金卡申請書、交易明細及帳務計算資料
    、被繼承人除戶戶籍謄本、繼承系統表為證（見本院卷第9
    至18頁），本院審酌該等證據所載內容，核屬相符，堪信李
    秀惠與原告間確有簽立借款契約書，現仍積欠本金64,536元
    未清償。
　㈡按繼承人對於被繼承人之債務，以因繼承所得遺產為限，負
    清償責任；繼承人對於被繼承人之債務，以因繼承所得遺產
    為限，負連帶責任；繼承人於知悉其得繼承之時起3個月內
    開具遺產清冊陳報法院；繼承人有數人時，其中1人已依第1
    項開具遺產清冊陳報法院者，其他繼承人視為已陳報；繼承
    人依前2條規定陳報法院時，法院應依公示催告程序公告，
    命被繼承人之債權人於一定期限內報明其債權；被繼承人之
    債權人，不於第1157條所定之一定期限內報明其債權，而又
    為繼承人所不知者，僅得就賸餘遺產，行使其權利，民法第
    1148條第2項、第1153條第1項、第1156條第1、3項、第1157
    條第1項、第1162條分別定有明文。被告為李秀惠之繼承人
    並經本院家事法庭准予限定繼承在案，經本院調取本院107
    年度司繼字第1616號卷宗核閱無誤，被告應於繼承李秀惠之
    遺產範圍內對於李秀惠之債務負清償之責。又李秀惠係於10
    7年9月7日死亡，原告並未報明其債權，為原告所自承（本
    院卷第53頁），復無證據足認被告知悉李秀惠有積欠前揭債
    務，是本院審酌被告與李秀惠雖為親屬關係，但親人間對於
    彼此之債務關係本未必均能知悉，自尚難逕認被告自始或於
    處理李秀惠之遺產時即知悉李秀惠有積欠本件債務。且原告
    復未舉證證明被告自始或於處理李秀惠之遺產時即知悉李秀
    惠有積欠本件債務，故依民法第1162條之規定，原告自僅得
    於卞周來之賸餘遺產範圍內行使其權利。
　㈢至被告雖辯稱李秀惠現已無遺產可供執行，惟此僅係原告取
    得執行名義後，能否對被繼承人之遺產取償、其債權實際能
    否受償之後續強制執行問題，無礙於原告請求被告於繼承被
    繼承人之賸餘遺產範圍內，對原告負清償之責。
四、綜上所述，原告基於消費借貸及繼承之法律關係，請求被告
    應於繼承被繼承人李秀惠之賸餘遺產範圍內，連帶給付原告
    64,536元，及自107年7月24日起至清償日止，按週年利率百
    分之15計算之利息，為有理由，應予准許。
五、本件係依小額程序為被告敗訴之判決，依民事訴訟法第436
    條之20規定，應依職權宣告假執行，並依同法第436條之19
    ，確定訴訟費用負擔如主文第2項所示。
六、訴訟費用負擔依據：民事訴訟法第78條、第85條第2項。
中　　華　　民　　國　　111 　年　　12　　月　　 7　　日
                  屏東簡易庭  法  官  彭聖芳
以上為正本，係照原本作成。
如不服本判決，應於判決送達後20日內，以判決違背法令為理由
，向本院提出上訴狀並表明上訴理由（上訴理由應表明：一、原
判決所違背之法令及具體內容；二、依訴訟資料可認為原判決有
違背法令之具體事實），如未表明上訴理由者，應於上訴後20日
內向本院提出上訴理由書。如委任律師提起上訴者，應一併繳納
上訴審判裁判費。
中　　華　　民　　國　　111 　年　　12　　月　　 7　　日
                              書記官　謝鎮光